【裁判字號】    98,訴,368
【裁判日期】    980423
【裁判案由】    違反毒品危害防制條例
【裁判全文】
臺灣屏東地方法院刑事判決               98年度訴字第368號
公  訴  人  臺灣屏東地方法院檢察署檢察官
被      告  甲○○
                    （現另案在臺灣屏東監獄竹田分監執行）
上列被告因違反毒品危害防制條例案件，經檢察官提起公訴（98
年度毒偵字第315 號），被告於準備程序期日就被訴事實為有罪
之陳述，本院合議庭裁定由受命法官獨任進行簡式審判程序，判
決如下：
    主  文
甲○○施用第一級毒品，累犯，處有期徒刑拾月。
    事  實
一、甲○○前因犯施用毒品案件，經本院以88年度毒聲字第2408
    號裁定送觀察、勒戒後，認有繼續施用毒品之傾向，復經本
    院以88年度毒聲字第2727號裁定令入戒治處所施以強制戒治
    ，嗣經本院以89年度毒聲字第1102號裁定停止戒治付保護管
    束後，復經本院以89年度毒聲字第2151號裁定撤銷停止戒治
    處分再執行戒治，於民國90年5 月24日強制戒治執行完畢出
    所，並經臺灣屏東地方法院檢察署檢察官以90年度戒毒偵字
    第168 號為不起訴處分確定。次於91年間，因犯竊盜案件，
    經臺灣高等法院高雄分院以91年度上易字第1107號判決處有
    期徒刑10月確定；又於同年間，再犯施用毒品案件，由臺灣
    屏東地方法院檢察署檢察官以91年度毒偵字第589 號起訴並
    聲請強制戒治，強制戒治部分經本院以91年度毒聲字第710
    號裁定令入戒治處所施以強制戒治，於92年9 月10日強制戒
    治執行完畢出所，起訴部分則經臺灣高等法院高雄分院以91
    年度上訴字第1744號判決處有期徒刑1 年確定，與前揭竊盜
    案件定應執行刑為有期徒刑1 年8 月，於94年1 月11日縮短
    刑期假釋出監付保護管束，於同年4 月10日保護管束執行期
    滿未經撤銷假釋，其未執行之刑，以已執行論。又於94年間
    ，因犯施用毒品案件，經本院以94年度訴字第972 號判決處
    應執行刑為有期徒刑1 年8 月確定；復於95年間，因犯施用
    毒品案件，經本院以95年度訴字第371 號判決處應執行刑為
    有期徒刑1 年8 月確定；再於同年間，因犯竊盜案件，經本
    院以95年度易字第223 號判決處有期徒刑1 年4 月確定，上
    開數罪俱經本院以96年度聲減字第1383號裁定減刑後定其應
    執行刑為有期徒刑1 年2 月，於97年7 月15日執行完畢，翌
    日出監。
二、詎其仍未戒除毒癮，復基於施用第一級毒品海洛因之犯意，
    於97年10月28日22時許，在其屏東縣潮州鎮○○路105 號之
    住處，以將海洛因置入注射針筒內加水稀釋後持之注射手臂
    之方式，施用第一級毒品海洛因1 次。嗣因其另涉竊盜案件
    ，於同年月29日14時許在上開處所為警查獲，在有偵查犯罪
    職權之警員尚未發覺其本件犯行之前，即主動向警方坦承上
    情，並同意警方採集其尿液檢體送檢驗，結果呈嗎啡陽性反
    應，而悉上情。
三、案經屏東縣政府警察局潮州分局報請臺灣屏東地方法院檢察
    署檢察官偵查起訴。
    理  由
一、按除被告所犯為死刑、無期徒刑、最輕本刑為3 年以上有期
    徒刑之罪或高等法院管轄第一審案件者外，於法院行準備程
    序進行中，被告先就被訴事實為有罪之陳述時，審判長得告
    知被告簡式審判程序之旨，並聽取當事人、代理人、辯護人
    及輔佐人之意見後，裁定進行簡式審判程序，刑事訴訟法第
    273 條之1 第1 項定有明文，本件被告所為係犯死刑、無期
    徒刑、最輕本刑為3 年以上有期徒刑以外之罪，其於準備程
    序中就被訴事實為有罪之陳述，經法官告知簡式審判程序之
    旨，並聽取公訴人、被告之意見後，本院合議庭乃裁定由受
    命法官獨任進行簡式審判程序，合先敘明。又簡式審判程序
    之證據調查，不受刑事訴訟法第159 條第1 項、第161 條之
    2 、第161 條之3 、第163 條之1 及第164 條至第170 條規
    定之限制，刑事訴訟法第273 條之2 亦定有明文，故本件審
    理依該規定，亦排除嚴格證據調查，併予敘明。
二、上揭事實，迭據被告甲○○於警詢及本院審理時均坦承不諱
    （見警卷第2 頁至第3 頁，本院審判筆錄第3 頁至第4 頁）
    。又被告經採尿送驗結果，確呈嗎啡陽性反應，此有臺灣檢
    驗科技股份有限公司於97年11月14日所出具之濫用藥物尿液
    檢驗報告1 紙（見警卷第6 頁）、自願受採尿同意書1 紙（
    見警卷第4 頁）及屏東縣警察局潮州分局毒品案件受檢人尿
    液採證編號姓名對照表1 紙（見警卷第5 頁）在卷可佐。是
    被告上開任意性自白核與事實相符，堪以採信。又按毒品危
    害防制條例於92年7 月9 日修正公布，自93年1 月9 日施行
    ，其中第20條、第23條將施用毒品之刑事處遇程序，區分為
    「初犯」及「5 年內再犯」、「5 年後再犯」。依其立法理
    由之說明：「初犯」，經觀察、勒戒或強制戒治後，應為不
    起訴處分或不付審理之裁定；經觀察、勒戒或強制戒治執行
    完畢釋放後，「5 年內再犯」者，因其再犯率甚高，原實施
    之觀察、勒戒及強制戒治既已無法收其實效，爰依法追訴或
    裁定交付審理。至於經觀察、勒戒或強制戒治執行完畢釋放
    後，「5 年後再犯」者，前所實施之觀察、勒戒或強制戒治
    已足以遮斷其施用毒品之毒癮，為期自新及協助其斷除毒癮
    ，仍適用「初犯」規定，先經觀察、勒戒或強制戒治之程序
    。從而依修正後之規定，僅限於「初犯」及「5 年後再犯」
    二種情形，始應先經觀察、勒戒或強制戒治程序。倘被告於
    5 年內已再犯，經依法追訴處罰，縱其第3 次（或第3 次以
    上）再度施用毒品之時間，在初犯經觀察、勒戒或強制戒治
    執行完畢釋放5 年以後，已不合於「5 年後再犯」之規定，
    且因已於「5 年內再犯」，顯見其再犯率甚高，原實施觀察
    、勒戒或強制戒治，已無法收其實效，即應依該條例第10條
    處罰，最高法院95年度第7 次刑事庭會議決議意旨可資參照
    。本件被告如事實欄第一部分所示，前因犯施用毒品案件，
    經本院以88年度毒聲字第2408號裁定送觀察、勒戒後，認有
    繼續施用毒品之傾向，復經本院以88年度毒聲字第2727號裁
    定令入戒治處所施以強制戒治，嗣經本院以89年度毒聲字第
    1102號裁定停止戒治付保護管束後，復經本院以89年度毒聲
    字第2151號裁定撤銷停止戒治處分再執行戒治，於民國90年
    5 月24日強制戒治執行完畢出所，並經臺灣屏東地方法院檢
    察署檢察官以90年度戒毒偵字第168 號為不起訴處分確定；
    次於91年間，因犯施用毒品案件，由臺灣屏東地方法院檢察
    署檢察官以91年度毒偵字第589 號起訴並聲請強制戒治，強
    制戒治部分經本院以91年度毒聲字第710 號裁定令入戒治處
    所施以強制戒治，於92年9 月10日強制戒治執行完畢出所，
    又於94年間，因犯施用毒品案件，經本院以94年度訴字第97
    2 號判決處應執行刑為有期徒刑1 年8 月確定；復於95年間
    ，因犯施用毒品案件，經本院以95年度訴字第371 號判決處
    應執行刑為有期徒刑1 年8 月確定，嗣於97年7 月15日執行
    完畢等情，有臺灣高等法院被告前案紀錄表1 份在卷可查。
    故被告本件施用第一級毒品犯行，雖係在上開強制戒治執行
    完畢釋放後5 年後所為，然被告在強制戒治執行完畢釋放後
    5 年內曾有施用毒品犯罪之前科紀錄，縱被告本件施用毒品
    犯行之犯罪時間係在強制戒治執行完畢釋放後5 年後，揆諸
    上開決議意旨，仍得依法追訴、處罰。故本件事證明確，被
    告犯行洵堪認定，自應依法論科。
三、查海洛因係屬毒品危害防制條例第2 條第2 項第1 款所規定
    之第一級毒品，故核被告所為係犯毒品危害防制條例第10條
    第1 項之施用第一級毒品罪。被告非法持有第一級毒品海洛
    因之低度行為，已為其進而施用之高度行為所吸收，故不另
    論罪。另被告曾有如事實欄第一部分所示之論罪科刑執行情
    形，有上開前案紀錄表1 份存卷可查，其於有期徒刑執行完
    畢後，5 年以內故意再犯本件有期徒刑以上之施用第一級毒
    品罪，為累犯，應依刑法第47條第1 項規定加重其刑。又本
    件係被告因另案遭警查獲時，在有偵查職權之警員發覺其有
    為上開犯罪事實之前，即主動供承上情，嗣並接受裁判，有
    職務報告1 紙在卷可查（見偵卷第11頁），其顯係對於未發
    覺之罪自首而受裁判，爰依刑法第62條前段規定減輕其刑，
    並依法先加重後減輕之。爰審酌被告正值青壯，身體健全，
    竟不知謹慎自持而吸食毒品，且經觀察、勒戒、強制戒治及
    刑之執行後，仍再犯本件之罪，足見其毫無悔意，戒癮之意
    志力甚為薄弱，惟念及其施用毒品之犯行，在本質上乃屬戕
    害自身身心健康之行為，且能坦承犯行，犯罪後之態度尚稱
    良好等一切情狀，量處如主文所示之刑，以資懲儆。
據上論斷，應依刑事訴訟法第273 條之1 第1 項、第299 條第1
項前段，毒品危害防制條例第10條第1 項，刑法第11條前段、第
47 條第1 項、第62條前段，判決如主文。
本案經檢察官廖華君到庭執行職務
中    華    民    國    98    年    4     月    23    日
                  刑事第五庭    法  官  程士傑
以上正本證明與原本無異。
如不服本判決應於收受判決後10日內向本院提出上訴書狀，並應
敘述具體理由；其未敘述上訴理由者，應於上訴期間屆滿後20日
內向本院補提理由書（均須按他造當事人之人數附繕本）「切勿
逕送上級法院」。
中    華    民    國    98    年    4     月    23    日
                                書記官  孫秀桃
附錄論罪科刑法條：
毒品危害防制條例第10條第1 項
施用第一級毒品者，處 6 月以上 5 年以下有期徒刑。


司法院資訊處製作；財團法人民間司法改革基金會備份。
